Inventaris van het archief van het Algemeen College van Toezicht, Bijstand en Advies voor het Rijks Tucht- en Opvoedingswezen, (1901) 1903-1955
Nationaal Archief, Den Haag
De verpleegden (nieuwe benaming, die de kinderen onderscheiden van de "gevangenen" in de gevangenissen en in de nieuwe rijkswerkinrichtingen) werden in de gelegenheid gesteld godsdienstonderwijs te volgen
art. 8 schreef voor dat verpleegden in tuchtscholen gewoon lager onderwijs ontvingen en handenarbeid verrichtten. In de R.O.G.-en werd lager onderwijs en vakonderricht gegeven
voor de arbeid kon een kleine geldelijke beloning worden toegekend, welke gewoonlijk werd gestort in de uitgaanskas van de betrokken verpleegde
in de inrichtingen konden aan lastige kinderen enkele disciplinaire straffen worden opgelegd (o.a. aan recidivisten). Met inachtneming van een zeker onderscheid naar leeftijd en aard van het gepleegde in de inrichting, waren de volgende straffen geoorloofd:
onthouding van het schrijven of ontvangen van brieven, van bezoek of van andere voorrechten,
verstrekking van water en brood in plaats van het gewone voedsel,
opsluiting in een cachot,
gewone sluiting in de boeien.
Art. 6 van dezelfde wet schreef voor: "De in tuchtscholen en de in Rijksopvoedingsgestichten op te nemen kinderen en jeugdige personen worden zoveel mogelijk naar gelang van herkomst, leeftijd, verstandelijke en zedelijke ontwikkeling, geaardheid en gedrag over de verschillende, tot hunne opneming bestemde inrichtingen of van elkander afgezonderde onderdeelen van inrichtingen verdeeld."
Algemeen deed zich echter de klacht horen: "de locale distributie en gelijkvormigheid der inrichtingen beletten eene doorgevoerde schifting der verpleegden naar leeftijd, karakter en afkomst".
Circulaire minister van Justitie van 29 september 1916, nr. 500.
In 1916 kwam hierin verandering. Alle verpleegden, jonger dan 14 jaar werden opgenomen in de tuchtschool in Nijmegen (dit werd het schoolgesticht). Oudere verpleegden gingen naar Haren en Velsen indien zij voor een ambacht konden worden opgeleid en naar Ginneken indien zij meer geschikt waren voor landbouw en tuinbouw.
Ontslag
Bij ontslag uit de inrichting werd het geld dat de kinderen in de loop van de tijd In hun uitgaanskas hadden bijeengespaard, gezonden aan de burgemeester van de gemeente waarheen het ontslagen kind zou gaan verhuizen. Was er sprake van een redelijk groot bedrag (meer dan f. 20,-), dan werden hieruit de kosten van de thuisreis bestreden. Beschikte het kind echter over weinig eigen geld, dan was de directie bereid om bij te springen, terwijl ook het Genootschap tot zedelijke verbetering der gevangenen vaak met geld over de brug kwam. Bij vertrek uit de inrichting kon de verpleegde met zijn geld ook gereedschappen kopen, die hij kon gebruiken om het in de inrichting aangeleerde ambacht voort te zetten. Deze aanschaf werd door de directie meestal aangemoedigd om "de ouders te beletten het geld in handen te krijgen en ten eigen bate aan te wenden". Wat het kind zonder meer mee mocht nemen waren: "het stel bovenkleeren, het schoeisel en een dubbe1 stel onderkleeren, door eenen verpleegde laatstelijk in het gesticht gebruikt".
Rijksopvoedingsgestichten in Nederland, blz. 94-95
De ouders of voogden, alsmede de burgemeester van de plaats van bestemming werden tijdig van de onslagdatum van het kind in kennis gesteld.
Waar de zorg van de Staat hier ophield, werd de directie van de inrichting wèl verplicht om van "belangstelling in de werking van het gesticht" blijk te geven.
De directeur moest hiertoe trachten "zoveel mogelijk met het volgende lot der ontslagen verpleegden bekend te blijven en tot dat einde bij het bestuur der laatst bekende woonplaats telkens de noodige inlichtingen in te winnen; de uitslag van dit onderzoek, dat zich steeds over een tijdvak van vijf jaren uitstrekt, wordt jaarlijks aan den Minister van Justitie medegedeeld".
Rijksopvoedingsgestichten in Nederland, blz. 98
Dat dit beslist niet altijd met tegenzin werd gedaan blijkt uit een gedeelte van het archief van het R.O.G. te Leiden, dat in 1981 werd aangetroffen in het Centraal archief van het Ministerie van Justitie en bij verklaring van overbrenging van 26 augustus van dat jaar werd overgerbracht naar het Rijksarchief in de provincie Zuid-Holland. De directeur van het betrokken R.O.G. heeft namelijk in de jaren 1911 tot 1926, in een aantal registers, de lotgevallen van zijn ontslagen verpleegden bijgehouden. Per bladzijde, vaak voorzien van een foto van het kind, werd aangetekend hoe het het kind in de maatschappij verging (verlucht met ansichtkaarten, trouw- en geboortekaartjes, Kerst- en Nieuwjaarkaarten etc.).
Algemeen College van Toezicht, Bijstand en Advies
Instelling en taak
De Beginselenwet van 12 februari 1901 (Stbl. 64) stelde in art. 5 dat er over de gezamenlijke tuchtscholen en Rijksopvoedingsgestichten een algemeen toezicht werd uitgeoefend door een Algemeen College van Toezicht, Bijstand en Advies.
De functies en de wijze waarop dit toezicht zou worden uitgevoerd werden, op basis van art. 12 van deze wet, nader omschreven in het Besluit van 15 juni 1905 (Stbl. 209). Zie Bijlage I.
Het College ving zijn werkzaamheden reeds in maart 1903 aan, daar het in de bedoeling had gelegen "dat het College reeds zou worden betrokken in het nader overleg omtrent de regeling van onderdeelen van de instelling van het Rijks Tucht- en Opvoedingswezen, alvorens tot definitieve vaststelling daarvan zou kunnen worden overgegaan".
Notulen algemene vergaderingen Algemeen College, 1e verg. blz. 2
Op het departement was met de voorbereiding van de uitvoering van de nieuwe kinderwetten inmiddels belast mr. Simon van der Aa, Hoofdinspecteur van het Gevangeniswezen van het departement van Justitie. Om nu een spoedige en gemakkelijkebehandeling van zaken te bevorderen, werd genoemde functionaris als buitengewoon lid aan het College toegevoegd. Deze bijzondere status binnen het College onthief hem "van de verplichting zijne stem uit te brengen over door hem zelven ontworpen regelingen".
Notulen algemene vergaderingen Algemeen College, 1e verg. blz. 3
De samenstelling van het College werd vastgesteld op minimaal tien en maximaal zestien leden. In het College kregen verschillende deskundigen zitting. In zijn installatierede op 14 maart 1903 sprak minister Loeff de leden als volgt toe:
"U, mannen en vrouwen, die uw sporen hebt verdiend op verschillend terrein van sociale werkzaamheid, en die niet hebt geaarzeld, op de eerste oproeping der overheid, uwe talenten en uwe ervaring dienstbaar te stellen aan het heil en het welzijn der verwaarloosde jeugd".
Reeds in de eerste vergadering van het College werd een ontwerp-reglement van orde ter sprake gebracht. Dit bevatte onder andere:
De voorzitter kon een vergadering beleggen, zo dikwijls hij dat nodig oordeelde, of wanneer hem dit door tenminste vier leden - met opgaaf van redenen - werd verzocht
oproepingen voor vergaderingen werden tenminste zeven dagen van te voren (zo mogelijk mèt een agenda) aan de leden verstuurd
overleg en besluitvorming kon alleen plaatsvinden wanneer minstens de helft van de leden aanwezig was
de voorzitter had de leiding van de vergadering en werd zonodig vervangen door het lid dat het oudst was in leeftijd
de voorzitter benoemde de leden van eventueel in te stellen subcommissies
er werd mondeling gestemd. Bij staking van stemmen was de stem van de voorzitter beslissend
de beraadslagingen en besluiten van het College waren van vertrouwelijke aard
Het reglement is in latere jaren verder uitgebreid, waarbij o.a. regels werden gesteld ten aanzien van de organisatie en de taak van het College en de regeling van de buitendienstbezoeken.
Ofschoon het College eerst bij de inwerkingtreding van de kinderwetten in 1905 een aanvang kon nemen met de uitvoering van zijn eigenlijke taak, heeft het in de periode 14 maart 1903 tot 1 december 1905 toch 21 vergaderingen gehouden, die, hoewel de meeste leden over weinig tijd beschikten, zeer geregeld werden bezocht. Op 23 oktober kwam het College dan ook al met zijn achtste advies.
Het College had een veel omvattende taak, die hoofdzakelijk bestond uit het adviseren inzake:
aanstelling, verplaatsing en ontslag van personeel in de tuchtscholen en Rijksopvoedingsgestichten
plaatsing en terugneming van regeringskinderen in particuliere inrichtingen
verlening van voorwaardelijk ontslag
toekenning van subsidies ten behoeve van regerings- of voogdijkinderen.
Notulen algemene vergaderingen Algemeen College, 102e verg. blz. 22-23
Verder oefende het algemeen toezicht uit op de rijks- en particuliere gestichten en op de verpleging in gezinnen van regerings- en voogdijkinderen.
Hier kwam nog bij dat het College werd geraadpleegd bij elke wijziging in de organisatie van het Rijks Tucht- en Opvoedingswezen.
Om niet elk lid permanent met alle facetten van het takenplakket te confronteren, werd in 1905 besloten tot splitsing van het College in enkele afdelingen, die elk met een specifiek onderdeel van de taak zouden worden belast.
Aanvankelijk werden dit de afdelingen I. Tuchtscholen, II. Rijksopvoedingsgestichten, III. Particuliere zorg en IV. Wetenschappelijke zaken.
Overzicht over de werking der Kinderwetten, blz. 8
De overwegingen van de afdelingen werden in de algemene vergaderingen ter tafel gebracht.
Naast deze algemene afdelingen werd het toezicht voor elke tuchtschool, R.O.G., particulier gesticht en groep van gezinnen telkens voor twee jaar opgedragen aan twee, door de voorzitter benoemde leden. De aldus ontstane kleine commissies bezochten op gezette tijden de verschillende inrichtingen en gezinnen, welke bezoeken in de regel werden gecombineerd met een gesprek met de eventueel aan de inrichtingen verbonden Commissies van Toezicht.
Van de bevindingen werden rapporten opgemaakt, die in de eerstvolgende vergadering werden besproken en vervolgens werden gezonden aan de Minister van Justitie.
De rapporten van de bezoeken aan de gezinnen werden - in ieder geval vanaf 1929 - gezamenlijk verwerkt in de zogenaamde verslagen "Gezinsbezoek", en eveneens aan de minister toegezonden (zij werden als bijlagen bij de notulen opgenomen: zie Inventarisnrs. 1 t/m 38).
Mededelingen
Bepaalde onderdelen van de taak van het College werden door de voorzitter zèlf afgedaan. Met name was dit het geval bij spoedeisende zaken, waarbij het College om advies werd gevraagd. Over het algemeen waren dit de gevallen, genoemd in art. 20 van de Kinderbeginselenwet van 1901 (Stbl. 64), zoals voorwaardelijk ontslag, subsidies, opneming en ontslag uit R.O.G.-en.
"Daarbij zat de gedachte voor, dat het niet wel uitvoerbaar zou blijken, over alle aangelegenheden" (als bovengenoemd)" ..., het College in pleno te laten oordeelen". Men was bang dat het aantal te behandelen stukken daarvoor te aanzienlijk zou worden. Een vrees die geenszins ongegrond bleek, daar het College in het jaar 1906 reeds 673 ingekomen stukken ter behandeling kreeg aangeboden. Veruit de meeste van deze (routine-) stukken werden door de voorzitter afgedaan. Men besloot de leden echter wel op de hoogte te houden van de terzake door hem gegeven adviezen. In de algemene vergaderingen werden de zaken door de voorzitter dan ook in het kort nog even met de leden doorgenomen.
Om nu de leden de gelegenheid te geven zich hier op voor te bereiden, werd de tekst van bedoelde stukken gedrukt, gebundeld en aan de leden ultgereikt (zie Inventarisnrs. 54 t/m 63). Voordeel van deze werkwijze was dat elk lid, dat de eerstvolgende vergadering niet kon bijwonen, toch bekend bleef met de gang van zaken. Bovendien kwamen alle leden "in het bezit van eene verzameling, waarin alle ingekomen en behandelde stukken kortelijk vermeld zijn en die zij later bij voorkomende gelegenheid gemakkelijk kunnen raadplegen".
Overzicht over de werking der Kinderwetten, blz. 8
Elke serie mededelingen is jaarlijks doorlopend gepagineerd en is vanaf 1910 verdeeld in vier groepen: A. algemene zaken en wetenschappelijke onderwerpen, B. tuchtscholen, C. rijksopvoedingsgestichten en D. particuliere verpleging.
Bijzondere vergaderingen
Het systeem van deze mededelingen heeft bestaan tot 1917. In dat jaar vond er een reorganisatie van het College plaats.
Notulen algemene vergaderingen Algemeen College, 103e verg. blz. 7 e.v.
Naast de algemene vergaderingen kwamen er nu bijzondere vergaderingen, waarin alle, tot dusver door de voorzitter alléén afgehandelde zaken, werden besproken.
Aan deze bijzondere vergaderingen nam naast de voorzitter ook het ambtshalve lid deel, alsmede 3 à 4 leden van het College, die wisselend aan de vergaderingen deelnamen.
In plaats van mededelingen werden er notulen van deze bijzondere vergaderingen aangelegd, die evenals de notulen van de algemene vergaderingen gedrukt en gebundeld aan de leden werden toegezonden.
Zaken die ook in de algemene vergaderingen werden besproken, werden als bijlagen bij die vergaderingen opgenomen.
Het reglement van orde werd aan de nieuwe organisatie aangepast.
Ofschoon het instituut van de bijzondere vergaderingen tot 1950 bleef bestaan, onstonden er reeds voor 1930 bezwaren tegen. Het aantal zaken dat door de minister voor advies aan het College werd voorgelegd werd aanzienlijk minder, terwijl de meeste zaken nauwelijks aanleiding gaven tot opmerkingen. In de vergadering van het Algemeen College van 2 april 1927 (157e vergadering) bracht de voorzitter de wens van enkele leden naar voren, om terug te keren naar de situatie van voor 1917. Binnen het College bestond over dit voorstel echter verdeeldheid. Het lid Schuurmans Stekhoven bijvoorbeeld was van mening dat het systeem van de bijzondere vergaderingen diende te worden gehandhaafd. "Alleen al door kennisneming van de stukken, niet de bijzondere, maar de gewone, krijgt men een algemeenen indruk van de ellende, die geleden wordt, en de problemen die zich voordoen. Het schijnt in ieder geval gewenscht, dat behalve de voorzitter nog enkele der andere leden op de hoogte zijn van elke zaak".
De aldus ontstane discussie bleef enige vergaderingen lang voortduren en het College splitste zich min of meer in twee kampen. In de bijlagen van bedoelde vergaderingen bevinden zich de wederzijds terzake uitgewisselde adviezen.
Uiteindelijk werd besloten de bijzondere vergaderingen toch maar te handhaven. Eerst in 1950 kwam hierin verandering doordat de bijzondere vergaderingen alsnog werden opgeheven en de taken werden overgedragen aan een Afdeling voor adviezen betreffende regeringskinderen en tuchtscholieren (Zie Inventarisnrs. 158-162).
Ondanks de onenigheid die er van tijd tot tijd binnen het College ontstond naar aanleiding van bepaalde wijzigingen in de organisatie, heerste er over het algemeen een plezierige, gemoedelijke sfeer. Voorzitter jhr. mr. A.J. Rethaan Macaré zei hierover in zijn afscheidsrede het volgende: "Hoewel de Regeering terecht steeds is blijven vasthouden aan het reeds bij de instelling van het College aangenomen beginsel om de leden te kiezen uit hoogstaande mannen en vrouwen van de meest uiteenlopende richtingen zoowel op staatkundig als op godsdienstig gebied, mag met voldoening geconstateerd worden, dat in de jaren van zijn bestaan in het College ook bij de diepstgaande verschillen van meening en van levensopvatting steeds de beste toon is blijven heerschen, zoodat de Voorzitter den hamer nooit met meer dan gewone kracht heeft behoeven te hanteeren".
Notulen algemene vergaderingen Algemeen College, 102e verg. blz. 19
Waar de samenwerking binnen het College optimaal was, kreeg het al spoedig na inwerkingtreding te maken met algemene problemen op het gebied van het Rijks Tucht- en Opvoedingswezen.
Problemen
Van een hechte band tussen het Departement en de particuliere inrichtingen was nog lang geen sprake. Men moest ten eerste wennen aan het feit dat er voor de particuliere verpleging regels werden gesteld. Bovendien moest het College proberen begrip te kweken voor de inhoud van de door het Departement uitgevaardigde voorschriften (de nieuwe kinderwetten). Tijdens en vlak na de Eerste Wereldoorlog kwam hier nog bij dat het Rijks Tucht- en Opvoedingswezen een enorme groei doormaakte. Er was een overbevolking in de gestichten, zodat er in Leeuwarden en Harderwijk tijdelijke Rijksopvoedingsgestichten moesten worden ingericht.
Notulen algemene vergaderingen Algemeen College, l64e verg. blz. 37
De toelatingseisen voor het aan te stellen personeel werden aanzienlijk versoepeld.
Reeds tegen het einde van de oorlog viel een afnemende belangstelling en toewijding bij de particuliere kinderbescherming te constateren. De grootste klap kreeg het Rijks Tucht- en Opvoedingswezen echter te verduren, toen het werd betrokken in de algemene bezuinigingsdrang van de overheid. Het lid Scheltus omschreef het resultaat als "een tijd van eb". In 1921 werden beide tijdelijke R.O.G.-en, de tuchtscholen te Velzen en Haren en het R.O.G. te Alkmaar opgeheven.
De verpleegdengroepen werden vergroot en de gestichtshoofden werden "geprikkeld" om op welke wijze dan ook te komen tot bezuiniging, met name met betrekking tot het beheer.
Ook enkele wettelijke regelingen kunnen als bezuinigingsmaatregelen worden aangemerkt:
de invoering van de wet van 5 juli 1921 (Stbl. 834), houdende invoering van de kinderrechter en van de ondertoezichtstelling van minderjarigen
de invoering van de wet van 24 november 1922 (Stbl. 612) tot invoering van het voorwaardelijk ter beschikking van de regering stellen en van voorwaardelijke plaatsing in een tuchtschool
de indiening van een ontwerp van wet betreffende het verhalen van kosten van de dwangopvoedlng op de ouders van ter beschikking van de regering gestelde minderjarigen.
Ten aanzien van de particuliere verpleging werden de subsidie-maxima met ingang van 1 januari 1923 verlaagd, terwijl de maximumleeftijd voor subsidietoekenning werd gesteld op 19 jaar. Bouwsubsidies werden niet meer verleend, zelfs niet wanneer ze al waren toegezegd.
De begrotingscijfers maken een en ander duidelijk. Op de begroting van 1922 werd voor het Rijks Tucht- en Opvoedingswezen nog een post uitgetrokken van ruim zeven miljoen, waar men in 1928 nog niet aan de 5 miljoen kwam. Het lid De Groot meldde in de vergadering van 2 april 1927 (157e vergadering): "In de laatste jaren nu, heeft het Algemeen College niet meer zoo goed werk gedaan als vroeger. Gedeeltelijk is dit ook te wijten aan de algemeene malaise en de bezuiniging van Rijkswege, welke daarvan het gevolg was".
In de 164e vergadering (1929) voegde De Groot - inmiddels voorzitter - hier nog aan toe dat er binnen het College een "verslapping" was opgetreden, deels ontstaan door inkrimping van de werkzaamheden. Mede oorzaak was ook dat het College lang niet uit het maximum aantal leden bestond, terwijl de aanwezige leden eigenlijk veel te drukke dagelijkse bezigheden hadden.
Er werden dan ook veel te weinig bezoeken gebracht aan de verschillende inrichtingen en gezinnen. Het feit dat de regering weinig royaal was met vacatiegelden was hier bovendien debet aan.
Notulen algemene vergaderingen Algemeen College, 164e verg. blz. 91
De verslapping was ook te merken aan het aantal vergaderingen dat de laatste jaren werd gehouden. In de jaren 1925, 1926 en 1927 waren dit er slechts twee per jaar.
In de vergadering van 7 december 1929 werd besloten voortaan weer om de twee maanden bijeen te komen en het aantal leden weer te vermeerderen.
Van de Eerste Wereldoorlog heeft het Algemeen College, maar over het algemeen ook het Rijks Tucht- en Opvoedingswezen betrekkelijk weinig hinder ondervonden. Een en ander blijkt ondermeer uit het ontbreken van gegevens hieromtrent in de notulen.
Anders ligt dit met betrekking tot de Tweede Wereldoorlog.
Ofschoon de vergaderingen van het College vrijwel constant doorgang vonden, werden de gevolgen van de Duitse overheersing al spoedig merkbaar. Als gevolg van de voedseldistributie bijvoorbeeld, moest de samenstelling van de menu's in de inrichtingen worden gewijzigd. Het College heeft over dit onderwerp intensief contact onderhouden met de Gezondheidsraad en de Voedingsraad.
Het bezoeken van de inrichtingen werd hoe langer hoe moeilijker. Bovendien begon de bezetter veel gebouwen te vorderen, waardoor groepen verpleegden inderhaast naar elders moesten worden overgebracht.
Ook het R.O.G. De Kruisberg te Doetinchem ontkwam niet aan deze vorderingt "De eertijds door de jongens gebruikte kamertjes en cellen voor observatie en straf, werden volgepropt met goede Nederlanders of geallieerde piloten. De eertijds voor het schoone werk der heropvoeding bestemde gebouwen werden gedegradeerd tot een opslagplaats met de laagste bedoelingen". Met volgepropt wordt bedoeld dat er op een ogenblik 2.000 personen in plaats van de oorspronkelijke 200 verpleegden in het gebouw zaten opgesloten.
Tegen het einde van de oorlog beschikte het Rijks Tucht- en Opvoedingswezen nog maar over tweederde van de oorspronkelijke ruimte. Kinderen worden teruggeplaatst in de gezinnen, terwijl vaak de heropvoeding nog niet was voltooid. Er onstond voorts een enorme achtrstand in de executie van rechterlijke beslissingen.
Eerst na de bevrijding konden de gebouwen weer worden betrokken, nadat er de nodige reparaties waren verricht.
Ondanks alle problemen is het College erin geslaagd het departement telkens tijdig te adviseren en het bij de kinderwetten voorgeschreven toezicht en bijstand uit te voeren.
Het contact met de inrichtingen verliep - zeker na de Eerste Wereldoorlog - erg goed. In de serie binnengekomen brieven bevinden zich bijvoorbeeld diverse uitnodigingen aan de leden tot het bijwonen van Kerstfeesten, feestelijke openingen, herdenkingen etc.
Opheffing van het Algemeen College
Op 24 december 1954 werd het wetsontwerp betreffende de reorganisatie van de voogdijraden tot Raden voor de Kinderbescherming tot wet verheven. Mr. H. de Bie, toenmalig voorzitter van het College trok hieruit terecht de conclusie: "Daarmee is de doodsklok geluid over ons College met zijn 50-jarige historie."
Notulen algemene vergaderingen Algemeen College, 311e verg.
De nieuwe wet voorzag name1ijk in de instelling van een College van Advies voor de Kinderbescherming, dat voor het Algemeen College in de plaats zou treden.
Men dacht bij het nieuwe College aan een samenstelling van vijftien personen, wellicht gedeeltelijk gerecruteerd uit het Algemeen College.
Het Koninklijk besluit van 18 maart 1955 (Stbl. 111) bepaalde dat art.6 van bovengenoemde wet (Stbl. 602) in werking trad op 15 april 1955.
Dit hield tevens de opheffing van het Algemeen College in.
Bij brief van 18 april werden de leden van dit feit in kennis gesteld.
Inventarisnummer 143
Een tweede brief van gelijke datum bracht de opheffing ter kennis van de directies van - en de Commissies van Toezicht op de Rijksinrichtingen en van de particuliere instellingen voor kinderbescherming.
Inventarisnummer 142
Ofschoon het de leden moeilijk viel on van het College afscheid te nemen, stelde voorzitter De Bie in de laatste vergadering op 26 maart 1955 het volgende: "Ik vroeg de Minister, hoe hij zich dit" (de opheffing) "had voorgesteld, waarop het verrassende antwoord prompt volgde, dat hij die liquidatie in de vorm van een diner wilde gieten, hetgeen voor iemand, die op zijn abdicatie wacht, al een bijzonder bevrijdende klank heeft".
Opgave van de voorzitters van het Algemeen College
Met ingang van genoemde vergaderdata waren van het College respectievelijk voorzitter:
14 mrt 1903 Jhr. mr A.J. Rethaan Macaré
24 feb 1917 mr H.C. Dresselhuys
2 apr 1927 mr Besier
10 dec 1927 H.J. de Groot
20 mei 1933 mr G. Kirberger
20 mrt 1948 Jhr. mr J.F. Lewe van Nijenstein (wnd. voorzitter)
19 mrt 1949 mr H. de Bie
tot apr. 1955 (opheffing).
Geraadpleegde literatuur
Over de gevangenissen in Nederland L.G. Bouricius 1838 (2 delen)
De jeugdige leeftijd in het strafwetboek A.D.H. Kolff 1886
De Rijksopvoedingsgestichten in Nederland mr J. Simon van der Aa 1890